臺灣臺中地方法院刑事判決　　　　　　 100年度訴字第1540號
公　訴　人　臺灣臺中地方法院檢察署檢察官
被　　　告　蔡裕弘
　　　　　　　　 （現另案羈押於法務部矯正署臺中看守所）
上列被告因違反毒品危害防制條例案件，經檢察官提起公訴（
100年度毒偵字第1155號），被告於準備程序中就被訴事實為有
罪之陳述，受命法官於聽取當事人之意見後，本院合議庭裁定改
由受命法官獨任進行簡式審判程序，判決如下：
    主      文
蔡裕弘施用第一級毒品，累犯，處有期徒刑拾壹月，扣案之第一
級毒品海洛因伍包（驗餘淨重合計零點貳陸公克，含空包裝袋伍
只），均沒收銷燬。又施用第二級毒品，累犯，處有期徒刑捌月
。應執行有期徒刑壹年肆月，扣案之第一級毒品海洛因伍包（驗
餘淨重合計零點貳陸公克，含空包裝袋伍只），均沒收銷燬。
    事實及理由
壹、犯罪事實：
一、蔡裕弘於民國88年間因施用毒品案件，經法院裁定令入勒戒
    處所施以觀察、勒戒後，認無繼續施用毒品傾向，於88年6
    月9日執行完畢，並由臺灣臺中地方法院檢察署檢察官以88
    年度偵字第13079號為不起訴處分確定。復於89年間因施用
    毒品案件，經法院裁定令入勒戒處所施以觀察、勒戒後，認
    有繼續施用毒品傾向，復經法院裁定令入戒治處所施以強制
    戒治，嗣因戒治成效良好，經裁定停止戒治，所餘戒治期間
    付保護管束，於90年7月22日期滿未經撤銷停止戒治而以已
    執行論，刑責部分則經本院分別以89年度易字第2338號判決
    判處有期徒5月確定，及以89年度訴字第1817號判決判處有
    期徒8月確定，上開2罪並經本院以90年度聲字第3623號裁定
    定應執行有期徒刑1年確定。又於90年間因施用毒品案件，
    經法院裁定令入戒治處所施以強制戒治，於92年6月27日執
    行完畢，刑責部分則經本院以90年度訴字第2928號判決判處
    有期徒刑7月確定，另因違反毒品危害防制條例案件，經本
    院以90年度沙簡字第587號判決判處有期徒刑5月確定，上開
    2罪並經本院以91年度聲字第1243號裁定定應執行有期徒刑
    11月確定。而上開數罪接續執行，並於93年4月6日縮短刑期
    假釋出監，假釋期間付以保護管束，於93年6月17日期滿未
    經撤銷假釋，以已執行論。又於96年間因施用第一、二級毒
    品案件，經本院分別以96年度訴字第2833號判決分別判處有
    期徒刑10月、7月，定應執行有期徒刑1年3月確定，及以96
    年度訴字第1516號判決分別判處有期徒刑8月、6月，定應執
    行有期徒刑1年確定，並以96年度聲減字第7943號裁定各減
    為有期徒刑3月、4月，定應執行有期徒刑6月確定，而上開
    數罪接續執行，並於97年10月16日縮短刑期假釋出監，假釋
    期間付以保護管束，於98年3月2日期滿未經撤銷假釋，以已
    執行論。
二、詎蔡裕弘猶不知戒絕毒癮，復分別基於施用第一級毒品海洛
    因、第二級毒品甲基安非他命之犯意，於100年3月23日8時
    許，在其位於臺中市○○區○○里○○路41號之2住處內，
    ，先以將第一級毒品海洛因摻入香菸點火吸其煙霧之方式，
    施用第一級毒品海洛因1次，經間隔約半小時後，在上址住
    處內，復以將第二級毒品甲基安非他命置入玻璃球吸食器內
    點火燒烤吸其煙霧之方式，施用第二級毒品甲基安非他命1
    次。嗣警方於100年3月23日12時許，在位於臺中市○○區○
    ○路中主幹16號電線桿旁鐵皮屋前拘提陳傳宗時，蔡裕弘一
    同在場，經徵得蔡裕弘同意執行搜索後，當場扣得其所有之
    第一級毒品海洛因5包（驗餘淨重合計0.26公克），其持有
    之行動電話1支、行動電話門號SIM卡2張，並於同日16時35
    分許經警徵得其同意採集尿液送檢驗，結果呈嗎啡、甲基安
    非他命陽性反應，始發覺上情。
三、案經臺中市政府警察局報告臺灣臺中地方法院檢察署檢察官
    偵查起訴。
貳、程序方面：
一、按除被告所犯為死刑、無期徒刑、最輕本刑為3年以上有期
    徒刑之罪或高等法院管轄第一審案件者外，於法院行準備程
    序進行中，被告先就被訴事實為有罪之陳述時，審判長得告
    知被告簡式審判程序之旨，並聽取當事人、代理人、辯護人
    及輔佐人之意見後，裁定進行簡式審判程序；且受命法官行
    準備程序，與法院或審判長有同一之權限；又簡式審判程序
    之證據調查，不受刑事訴訟法第159條第1項、第161條之2、
    第161條之3、第163條之1及第164條至第170條規定之限制，
    刑事訴訟法第273條之1第1項、第279條第2項前段、第273條
    之2分別定有明文。
二、本件被告蔡裕弘所犯係死刑、無期徒刑、最輕本刑為3年以
    上有期徒刑以外之罪，其於準備程序就前揭被訴事實為有罪
    之陳述，本院認無不得或不宜改依簡式審判程序進行之處，
    爰依刑事訴訟法第273條之1第1項、第284條之1，裁定本件
    由受命法官獨任進行簡式審判程序，合先敘明。
參、認定犯罪事實所憑之證據及理由：
一、經查，被告對其先後於上開時、地分別施用第一級毒品海洛
    因、第二級毒品甲基安非他命各1次之犯行，於本院審理中
    坦承不諱（見本院100年7月5日審判筆錄）。且警方於100年
    3月23日16時35分許徵得被告之同意採集尿液送檢驗，結果
    呈嗎啡、甲基安非他命陽性反應，有臺中市政府警察局刑事
    警察大隊偵八隊委託鑑驗尿液代號與真實姓名對照表及詮昕
    科技股份有限公司100年4月11日報告編號00000000號濫用藥
    物尿液檢驗報告各1紙附卷可稽。及扣案之白色粉末5包，經
    送法務部調查局鑑定結果，該5包白色粉末確均含有第一級
    毒品海洛因成分（驗餘淨重合計0.26公克），有法務部調查
    局濫用藥物實驗室100年4月29日調科壹字第10023009550號
    鑑定書1份在卷可稽。綜上，足認被告上揭自白應與事實相
    符，應堪採信。
二、復查，被告於88年間因施用毒品案件，經法院裁定令入勒戒
    處所施以觀察、勒戒後，認無繼續施用毒品傾向，於88年6
    月9日執行完畢，並由臺灣臺中地方法院檢察署檢察官以88
    年度偵字第13079號為不起訴處分確定。復於89年間因施用
    毒品案件，經法院裁定令入勒戒處所施以觀察、勒戒後，認
    有繼續施用毒品傾向，復經法院裁定令入戒治處所施以強制
    戒治，嗣因戒治成效良好，經裁定停止戒治，所餘戒治期間
    付保護管束，於90年7月22日期滿未經撤銷停止戒治而以已
    執行論，刑責部分則經本院分別以89年度易字第2338號判決
    判處有期徒5月確定，及以89年度訴字第1817號判決判處有
    期徒8月確定，上開2罪並經本院以90年度聲字第3623號裁定
    定應執行有期徒刑1年確定。又於90年間因施用毒品案件，
    經法院裁定令入戒治處所施以強制戒治，於92年6月27日執
    行完畢，刑責部分則經本院以90年度訴字第2928號判決判處
    有期徒刑7月確定，另因違反毒品危害防制條例案件，經本
    院以90年度沙簡字第587號判決判處有期徒刑5月確定，上開
    2罪並經本院以91年度聲字第1243號裁定定應執行有期徒刑
    11月確定。而上開數罪接續執行，並於93年4月6日縮短刑期
    假釋出監，假釋期間付以保護管束，於93年6月17日期滿未
    經撤銷假釋，以已執行論。又於96年間因施用第一、二級毒
    品案件，經本院分別以96年度訴字第2833號判決分別判處有
    期徒刑10月、7月，定應執行有期徒刑1年3月確定，及以96
    年度訴字第1516號判決分別判處有期徒刑8月、6月，定應執
    行有期徒刑1年確定，並以96年度聲減字第7943號裁定各減
    為有期徒刑3月、4月，定應執行有期徒刑6月確定，而上開
    數罪接續執行，並於97年10月16日縮短刑期假釋出監，假釋
    期間付以保護管束，於98年3月2日期滿未經撤銷假釋，以已
    執行論等情，有臺灣臺中地方法院檢察署刑案資料查註紀錄
    表及臺灣高等法院被告前案紀錄表各1份在卷足憑。
三、而本件被告施用第一、二級毒品之犯行，固於88年間觀察、
    勒戒處分執行完畢釋放後5年後所為。惟按毒品危害防制條
    例於92年7月9日修正公布，自93年1月9日施行，其中第20條
    、第23條將施用毒品之刑事處遇程序，區分為「初犯」及「
    五年內再犯」、「五年後再犯」。依其立法理由之說明：「
    初犯」，經觀察、勒戒或強制戒治後，應為不起訴處分或不
    付審理之裁定；經觀察、勒戒或強制戒治執行完畢釋放後，
    「五年內再犯」者，因其再犯率甚高，原實施之觀察、勒戒
    及強制戒治既已無法收其實效，爰依法追訴或裁定交付審理
    。至於經觀察、勒戒或強制戒治執行完畢釋放後，「五年後
    再犯」者，前所實施之觀察、勒戒或強制戒治已足以遮斷其
    施用毒品之毒癮，為期自新及協助其斷除毒癮，仍適用「初
    犯」規定，先經觀察、勒戒或強制戒治之程序。從而，依修
    正後之規定，僅限於「初犯」及「五年後再犯」2種情形，
    始應先經觀察、勒戒或強制戒治程序。倘被告於5年內已再
    犯，經依法追訴處罰，縱其第3次（或第3次以上）再度施用
    毒品之時間，在初犯經觀察、勒戒或強制戒治執行完畢釋放
    5年以後，已不合於「五年後再犯」之規定，且因已於「五
    年內再犯」，顯見其再犯率甚高，原實施觀察、勒戒或強制
    戒治，已無法收其實效，即應依該條例第10條處罰（最高法
    院97年9月9日97年第5次刑事庭會議決議參照）。則本件被
    告既於前揭觀察、勒戒處分執行完畢釋放後之89、90、96年
    間，再分別因施用毒品犯行各經判刑確定業如前述，則被告
    於前揭觀察、勒戒處分執行完畢5年後，再犯本件施用第一
    、二級毒品犯行即仍應依法論科。
肆、所犯法條及刑之酌科：
一、按海洛因、甲基安非他命分屬毒品危害防制條例第2條第2項
    第1款、第2款所指之第一級毒品、第二級毒品，核被告所為
    施用第一級毒品海洛因之1次犯行，係犯違反毒品危害防制
    條例第10條第1項之施用第一級毒品罪；另核被告所為施用
    第二級毒品甲基安非他命之1次犯行，係犯違反毒品危害防
    制條例第10條第2項之施用第二級毒品罪。至被告持有第一
    、二級毒品之低度行為，分別已為施用之高度行為所吸收，
    均不另論罪。
二、被告所犯上開2罪，其犯意各別，行為互殊，應分論併罰。
三、查被告前因施用毒品案件，經本院分別以96年度訴字第2833
    號判決分別判處有期徒刑10月、7月，定應執行有期徒刑1年
    3月確定，及以96年度訴字第1516號判決分別判處有期徒刑8
    月、6月，定應執行有期徒刑1年確定，並以96年度聲減字第
    7943號裁定各減為有期徒刑3月、4月，定應執行有期徒刑6
    月確定，而上開數罪接續執行，並於97年10月16日縮短刑期
    假釋出監，假釋期間付以保護管束，於98年3月2日期滿未經
    撤銷假釋，以已執行論等情已如前述，則其前受有期徒刑執
    行完畢，於5年內故意再犯本件有期徒刑以上之前開2罪，俱
    屬累犯，均應依刑法第47條第1項之規定加重其刑。
四、爰審酌被告：（一）前因施用毒品犯行經觀察勒戒、強制戒
    治、徒刑之執行後，竟仍故態復萌，復行施用毒品不輟，無
    視於毒品對於自身健康之戕害及國家對於杜絕毒品犯罪之禁
    令，惟衡酌施用毒品係屬自戕行為，被告犯罪手段尚屬平和
    ；（二）本件施用第一、二級毒品之次數各為1次；（三）
    犯後坦承犯行，態度良好；（四）施用毒品者乃有相當程度
    之成癮性及心理依賴，其犯罪心態與一般刑事犯罪之本質並
    不相同，應側重適當之醫學治療及心理矯治為宜等一切情狀
    ，而分別量處如主文所示之刑，並定其應執行刑。
五、扣案之第一級毒品海洛因5包（驗餘淨重合計0.26公克，含
    空包裝袋5只，因空包裝袋尚有海洛因之殘渣，無從分析剝
    離，應視同毒品整體），應依毒品危害防制條例第18條第1
    項前段規定諭知均沒收銷燬。至扣案之行動電話1支及門號
    SIM卡2張，雖為被告持有，然無任何積極證據足以證明與上
    開被告施用毒品犯行有關，且此等物品亦均非屬違禁物，爰
    不予宣告沒收，附此敘明。
據上論斷，應依刑事訴訟法第273條之1第1項、第299條第1項前
段，毒品危害防制條例第10條第1項、第2項、第18條第1項前段
，刑法第11條前段、第47條第1項、第51條第5款，判決如主文。
本案經檢察官謝志遠到庭執行職務。
中    華    民    國   100    年    7     月    12    日
                  刑事第五庭  法  官  賴秀雯
以上正本與原本無異。
如不服本判決應於收受送達後10日內向本院提出上訴書狀，並應
敘述具體理由；其未敘述上訴理由者，應於上訴期間屆滿後20日
內向本院補提理由書（均須按他造當事人之人數附繕本）「切勿
逕送上級法院」。
                              書記官  江美琪
中    華    民    國   100    年    7     月    12    日
附錄本案所犯法條：
毒品危害防制條例第10條：
施用第一級毒品者，處6月以上5年以下有期徒刑。
施用第二級毒品者，處3年以下有期徒刑。